【裁判字號】    98,消債更,103
【裁判日期】    981224
【裁判案由】    更生事件
【裁判全文】
臺灣臺南地方法院民事裁定           98年度消債更字第103號
聲  請  人
即債務人    甲○○
代  理  人  李慧千律師
上列當事人因消費者債務清理事件聲請更生，本院裁定如下：
    主  文
債務人甲○○自民國九十八年十二月二十四日下午五時起開始更
生程序；並命司法事務官進行本件更生程序。
    理  由
一、按債務人不能清償債務或有不能清償之虞，且無擔保或無優
    先權之債務總額未逾新臺幣（下同） 1,200萬元者，於法院
    裁定開始清算程序或宣告破產前，得向法院聲請更生。法院
    開始更生程序之裁定，應載明其年、月、日、時，並即時發
    生效力，消費者債務清理條例第3條、第42條第1項、第45條
    第1 項定有明文。又按債務人對於金融機構因消費借貸、自
    用住宅借款、信用卡或現金卡契約而負債務，在聲請更生或
    清算前，應提出債權人清冊，以書面向最大債權金融機構請
    求協商債務清償方案，並表明共同協商之意旨。債務人與金
    融機構協商成立者，不得聲請更生或清算，但因不可歸責於
    己之事由，致履行顯有重大困難者，不在此限。本條例施行
    前，債務人依金融主管機關協調成立之中華民國銀行公會會
    員，辦理消費金融案件無擔保債務協商機制與金融機構成立
    之協商，準用前項之規定。消費者債務清理條例第151條第1
    、5、6項亦定有明文。
二、聲請意旨略以：聲請人即債務人甲○○前曾依照中華民國銀
    行公會會員辦理消費金融案件無擔保債務協商機制，於民國
    95年12月13日與債權人安泰商業銀行股份有限公司（下稱安
    泰銀行）等多家金融機構成立協商，並約定每月應還款金額
    為27,297元。然聲請人目前累積債務總金額為2,391,735 元
    ，因聲請人結婚後為家庭主婦，所有收入均仰賴配偶之工作
    ，於配偶收入減少之際，聲請人於97年10月，無法繼續繳納
    上該協商金額而告毀諾，因此實有不可歸責於己致履行顯有
    重大困難之事由，而聲請人之無擔保或無優先權之債務總額
    未逾1,200萬元， 復未經法院裁定開始清算程序或宣告破產
    ，為此，依消費者債務清理條例提出本件更生之聲請等語。
三、經查：
    (一)聲請人於消費者債務清理條例施行前，曾依金融主管機關
      協調成立之中華民國銀行公會會員，辦理消費金融案件無
      擔保債務協商機制與金融機構進行協商，嗣與各債權金融
      機構就無擔保債務協商成立，約定自96年1月起，分120期
      、利率4%，每月償還27,297元，而聲請人則於97年10月起
      ，即未依前揭協商內容履行而告毀諾等情，業據安泰銀行
      陳明在卷，並有協議書、無擔保債務還款計劃書附卷可查
      （本審卷第60頁至第66頁），自堪信為真實。
    (二)聲請人聲請本件更生時，名下並無其他財產，但其債務總
      金額已達2,391,735元之事實，有財產歸屬資料清單、 96
      年度財政部國稅局綜合所得稅各類所得資料清單、97年度
      稅務電子閘門財產所得調件明細表、財團法人金融聯合徵
      信中心之當事人綜合信用報告書等件附卷可憑（本審卷第
      4頁、第33頁、第106頁、第82頁至第83頁）。故聲請人主
      張， 其無擔保或無優先權之債務總額，未逾1,200萬元之
      事實為真。
    (三)至於聲請人於未履行上開協議係97年10月，已見前述。而
      斯時聲請人均仰賴配偶之工作收入，嗣於97年11月1 日聲
      請人始在立永威國際貿易有限公司擔任臨時包裝員，每月
      薪資為1千餘元至5千餘元等情，此有聲請人勞保投保資料
      查詢單附卷可參（本審卷第26、27頁），並有員工職務證
      明書、員工薪資簽收表附卷可按（本審卷第77、78頁），
      自堪信為真實。另聲請人配偶為乙○○，此有戶籍謄本附
      卷可憑（本審卷第68頁），乙○○於97年10月間之薪資僅
      為4,000元， 其後每月薪資則為1萬8千餘元之事實，亦有
      員工薪資簽收表在卷可憑（本審卷第78頁）。而乙○○於
      97年度除有2輛汽車及投資額950元外，並無其他財產資料
      ，此亦有97年度稅務電子閘門財產所得調件明細表附卷足
      佐。本院審酌聲請人於消費者債務清理條例施行前，曾與
      各債權金融機構無擔保債務成立協商，約定每月償還27,2
      97元等情，亦見前述。是依內政部公佈之臺灣省97年每月
      每人最低生活費係9,829 元計算，聲請人每月所領之薪資
      扣除其最低生活費9,829 元後，實不足支付其之前與各債
      權金融機構就無擔保債務成立協商所約定每月應償還之27
      ,297元，應屬明確。故聲請人主張有不可歸責於己之事由
      ，致履行上開協議顯有重大困難，堪予採信。
    (四)至於債務人前未曾經法院宣告清算程序或宣告破產，亦未
      曾依消費者債務清理條例或破產法之規定而受刑之宣告等
      情，亦有本院民事紀錄科查詢表、臺灣高等法院被告前案
      紀錄表在卷可憑。
四、綜上所述，聲請人僅係一般消費者，並未從事營業，其已達
    不能清償債務或有不能清償之虞之程度，其中無擔保或無優
    先權之債務，在1,200萬元以下， 之前雖與各債權金融機構
    達成協議，但因不可歸責於己之事由，致履行上開協議顯有
    重大困難，且未經法院裁定開始清算程序或宣告破產，又查
    無消費者債務清理條例第6條第3項、第8 條或第46條各款所
    定駁回更生聲請之事由存在，則債務人聲請更生，應屬有據
    。又按法院裁定開始更生或清算程序後，得命司法事務官進
    行更生或清算程序，必要時得選任律師、會計師或其他適當
    之自然人或法人一人為監督人或管理人，消費者債務清理條
    例第16條第1 項定有明文，查本件債務人聲請更生既經准許
    ，爰並依上開規定裁定命司法事務官進行本件更生程序，裁
    定如主文。
中    華    民    國    98    年    12    月    24    日
                  民事第一庭  法  官  王漢章
上為正本係照原本作成
本裁定不得抗告。
本裁定已於98年12月24日下午5時公告。
中    華    民    國    98    年    12    月    24    日
                              書記官  林木村


司法院資訊處製作；財團法人民間司法改革基金會備份。
